【裁判字號】    97,訴,550
【裁判日期】    971023
【裁判案由】    營業稅
【裁判全文】
臺北高等行政法院判決
                                     97年度訴字第00550號
                              .
原      告  方聯科技股份有限公司
代  表  人  甲○○
被      告  財政部臺灣省北區國稅局
代  表  人  陳文宗（局長）住同上
訴訟代理人  乙○○
上列當事人間因營業稅事件，原告不服財政部中華民國97年1月4
日台財訴字第09600494270號訴願決定，提起行政訴訟。本院判
決如下：
    主  文
原告之訴駁回。
訴訟費用由原告負擔。
    事  實
一、事實概要：緣被告查獲原告民國（下同）95年5月及6月間因
    進貨退出或折讓而收回之營業稅額新臺幣（下同）604,505
    元，未於發生之當期進項稅額中扣減，初查乃核定補徵營業
    稅額604,505元，並處罰鍰604,500元。原告不服罰鍰處分，
    提起訴願亦遭決定駁回，遂向本院提起本件行政訴訟。
二、兩造聲明（原告未於言詞辯論程序到場，聲明及陳述依其起
    訴狀記載）：
  (一)原告聲明求為判決：
    1.原處分及訴願決定均撤銷。
    2.訴訟費用由被告負擔。
  (二)被告聲明求為判決：
    1.請求判決駁回原告之訴。
    2.訴訟費用由原告負擔。
三、兩造之爭點：被告依加值型及非加值型營業稅法第15條第1
    項、第2項後段及第51條第5款之規定，對原告核定補徵營業
    稅額604,505元，並處罰鍰604,500元，是否適法?
  (一)原告主張之理由：
    1.原告於96年5、6月取得進貨退出憑證，因疏忽未於95年7
      月15日申報3筆進貨退出合計金額12,090,103元，稅額
      604,505元。但上開事項已於95年9月15日申報95年7、8期
      銷項及進項時已主動列入計算，亦繳納當期營業稅款
      458,341元(附件1）並申報完峻。後遭新店稽徵所更改95
      年7、8期之營業稅401申報書，同時將原告主動繳納之稅
      款更改為當期留抵稅額604,505元(附件2)，故主觀上顯無
      漏稅之事實。
    2.被被告機關自傾力輔導營利事業採用媒體及網路申報營業
      稅後，已大幅提昇電腦交又勾稽進銷項資料之功能，亦早
      有能力提前基準日之訂定（本案調查基準日為95年9月4日
      ）。除不可能發生進貨退出事項未扣減進項稅額之最終結
      局外，客觀上更不容許因申報日未扣減進項稅額而產生逃
      漏稅之行為。另按最高行政法院89年第2967號判決書（附
      件3）理由: 『營業稅法第五十一條（附件4-1）第一項本
      文規定: 「納稅義務人由左列情形之一者除追繳稅款外，
      ……。」依其意旨，乃係就漏稅行為所為之處罰規定，因
      此，對同條項第5款之「虛報進項稅額者」加以處罰，自
      應以有此行為，並因而發生漏稅之事實為處罰要件，……
      。故被告引用本法第51條第5款施以行政處分時，應以有
      此行為並因而發生漏稅之事實為處罰要件。被告雖以財政
      部80年8月16日台財稅第000000000號函「稅捐稽徵法第四
      十八條之一所稱進行調查之作業步驟及基準日之認定原則
      」（附件4-2），據以引申適用本法51條第5款"虛報進項
      稅額者"之情形，當然違反法律位階原則及比例原則，亦
      違反本法第51條之立法意旨，被告處分應屬違法，故依法
      提起訴訟。
  (二)被告主張之理由：
    1.按「納稅義務人自動向稅捐稽徵機關補報並補繳所漏稅款
      者，凡屬未經檢舉、未經稽徵機關或財政部指定之調查人
      員進行調查之案件，左列之處罰一律免除……二、各稅法
      所定關於逃漏稅之處罰。」為稅捐稽徵法第48條之1第1項
      第2款所明定。次按「營業人當期銷項稅額，扣減進項稅
      額後之餘額，為當期應納或溢付營業稅額。」「營業人因
      進貨退出或折讓而收回之營業稅額，應於發生進貨退出或
      折讓之當期進項稅額中扣減之。」「納稅義務人，有左列
      情形之一者，除追繳稅款外，按所漏稅額處1倍至10倍罰
      鍰，並得停止其營業……五、虛報進項稅額者。」為加值
      型及非加值型營業稅法第15條第1項、第2項後段及第51條
      第5款所規定。又「稅捐稽徵法第48條之1所稱進行調查之
      作業步驟及基準日之認定原則……營業稅1.進銷憑證資料
      顯示不同之案件。……三、左列案件，經調卷或調閱相關
      資料，即可查核確認營業人涉嫌違章事實……以調卷或調
      閱相關資料之日期為調查基準日。……2.重複申報銷貨退
      回或折讓證明單，或進貨退出或折讓證明單未申報扣減進
      項稅額者。」為財政部80年8月16日台財稅第000000000函
      所明釋。
    2.原告於首揭期間因進貨退出或折讓而收回之營業稅額
      604,505元，未於發生之當期申報進項稅額中扣減，經被
      告所屬新店稽徵所查獲，有營業人進銷項憑證交查異常查
      核清單及原告開立之營業人銷貨退回進貨退出或折讓證明
      單影本等資料可稽，違反前揭稅法規定，被告所屬新店稽
      徵所核定補徵營業稅額604,505元，並按所漏稅額604,505
      元處1倍罰鍰604,500元（計至百元止）。原告主張漏未申
      報進貨退出，已於95年9月15日申報95年7-8月營業稅時補
      繳稅款，主觀上其無漏稅事實，不應以虛報進項稅額處罰
      云云申請復查。申經被告復查決定略以，原告於95年5 月
      30日及95年6月21日發生進貨退出或折讓，營業稅額合計
      604,505元，未於發生進貨退出或折讓之當期95年5-6 月
      進項稅額中扣減之，為原告所不爭，有其出具之承諾書影
      本可稽，雖於95年9月15日申報95年7-8月營業稅時將當期
      留抵稅額扣減進項稅額604,505元，並繳納稅款458,341
      元，另於95年9月28日補報95年5-6月進貨折讓及繳納稅款
      141,879元，惟其列入95年7-8月報繳已非當期，且2次補
      繳稅款均係於95年9月4日被告產出交查異常查核清單之調
      查基準日後，自無首揭免罰規定之適用。原告未申報因進
      貨退出或折讓而收回之營業稅額，其計算當期進項稅額即
      屬不正確，虛報進項稅額及逃漏營業稅，原處罰鍰
      604,500元並無違誤；另原告自行補繳之稅款既在查獲日
      之後，原核定將溢繳之稅款轉為留抵稅額並予抵繳應納稅
      額，依加值型及非加值型營業稅法第39條第2項規定並無
      不合，乃予維持。原告仍表不服，提起訴願，經訴願決定
      駁回，原告仍未甘服，遂向大院提起本行政訴訟。
    3.原告起訴意旨略謂：原告雖未於95年5-6月當期申報進貨
      退出應減除之進項稅額，但已於申報95年次期主動列入申
      報減除該筆進項稅額，並由被告所屬新店稽徵所更改95年
      7-8月之營業稅401申報書及更改為當期留抵稅額604,505
      元，主觀上無漏稅之事實；被告引用財政部80 年8月16日
      台財稅第000000000號函釋規定，違反法律位階原則及比
      例原則，亦違反本法第51條之立法意旨，應屬違法等語，
      資為爭議。
    4.本件原告因進貨退出或折讓而收回之營業稅額，應於發生
      進貨退出或折讓之當期進項稅額中扣減之。原告雖於95年
      9月15日申報95年7-8月營業稅時補繳稅款458,341 元，及
      於95年9月28日更正申報95年5-6月營業稅時補繳稅款
      141,879元，惟95年7-8月補繳已非當期，95年9月28日更
      正申報95年5-6月營業稅，已於95年9月11日發函調查日之
      後，且2次補繳稅款均係於95年9月4日被告產出稽查異常
      查核清單之調查基準日後，自無首揭免罰規定之適用。另
      財政部80年8月16日台財稅第000000000號函釋有關調查基
      準日之認定，係財政部基於主管權責，就調查基準日認定
      標準所為之指示，並無違反比例原則及立法之本旨，稽徵
      機關辦理相關案件自得以援用。原告未申報因進貨退出或
      折讓而收回之營業稅額，則其計算當期進項稅額已屬不正
      確，有虛報進項稅額，逃漏營業稅情事，已如前述，原處
      罰鍰604,500元並無違誤，請予維持。
    理  由
一、本件原告經合法通知，無正當理由未於言詞辯論期日到場，
    核無民事訴訟法第386條各款所列情形，爰依行政訴訟法第
    218條準用民事訴訟法第385條第1項前段，由被告聲請而為
    一造辯論判決。
二、按「納稅義務人自動向稅捐稽徵機關補報並補繳所漏稅款者
    ，凡屬未經檢舉、未經稽徵機關或財政部指定之調查人員進
    行調查之案件，左列之處罰一律免除……二、各稅法所定關
    於逃漏稅之處罰。」為稅捐稽徵法第48條之1第1項第2款所
    明定。次按「營業人當期銷項稅額，扣減進項稅額後之餘額
    ，為當期應納或溢付營業稅額。」、「營業人因進貨退出或
    折讓而收回之營業稅額，應於發生進貨退出或折讓之當期進
    項稅額中扣減之。」及「納稅義務人，有左列情形之一者，
    除追繳稅款外，按所漏稅額處1倍至10倍罰鍰，並得停止其
    營業……五、虛報進項稅額者。」為加值型及非加值型營業
    稅法第15條第1項、第2項後段及第51條第5款所規定。又「
    稅捐稽徵法第48條之1所稱進行調查之作業步驟及基準日之
    認定原則……營業稅1.進銷憑證資料顯示不同之案件。……
    三、左列案件，經調卷或調閱相關資料，即可查核確認營業
    人涉嫌違章事實……以調卷或調閱相關資料之日期為調查基
    準日。……2.重複申報銷貨退回或折讓證明單，或進貨退出
    或折讓證明單未申報扣減進項稅額者。」為財政部80年8 月
    16日台財稅第000000000 函釋在案。
三、查被告查獲原告95年5月及6月間因進貨退出或折讓而收回之
    營業稅額604,505元，未於發生之當期進項稅額中扣減，初
    查乃核定補徵營業稅額604,505元，並處罰鍰604,500元。原
    告不服罰鍰處分，提起訴願亦遭決定駁回，遂向本院提起本
    件行政訴訟之事實，有原告95年7月17日營業人銷售額與稅
    額申報書（401）、原告95年5月30日營業人銷貨退回進貨退
    出或折讓證明單、原告95年9月29日承諾書、被告所屬新店
    稽徵所95年9 月11日北區國稅新店三字第0953200125C號函
    、復查申請書、系爭處分及訴願書等，各附原處分卷足稽。
    兩造主張之事實、理由及陳述，有如上述整理，雙方主要爭
    執在：被告依加值型及非加值型營業稅法第15條第1項、第
    2項後段及第51 條第5款之規定，對原告核定補徵營業稅額
    604,505元，並處罰鍰604,500元，是否適法?
四、經查：
  (一)本件原告對於經被告查獲其95年5月及6月間因進貨退出或折
    讓而收回之營業稅額604,505元（下稱系爭收回之營業稅額
    ），未於發生之當期進項稅額中扣減之事實並不爭執，復有
    原告95年9月29日承諾書、原告95年7月17日營業人銷售額與
    稅額申報書（401）及原告95年5月30日營業人銷貨退回進貨
    退出或折讓證明單各附原處分卷第21、38、18及19頁足稽。
    是原告於95年5月及6月間因進貨退出或折讓而收回之營業稅
    額604,505元，並未於發生之當期進項稅額中扣減之違章事
    實（下稱系爭違章事實），即洵堪認定。
  (二)原告固主張本件並無故意應予免罰等語。惟查，被告開始調
    查原告系爭違章事實之日期為「95年9月4日」，有被告營業
    人進銷項憑證交查異常查核清單附原處分卷第20頁足徵，亦
    為原告所不爭執載明在其起訴狀第2頁足考；被告所屬新店
    稽徵所復於95年9月11日以北區國稅新店三字第0953200125C
    號函通知原告提示相關文件資料供查，另有該函附原處分卷
    第15頁足佐；然原告於95年9月15日申報95年7-8月營業人銷
    售額與稅額申報書時，始在「稅額計算」12.目「本期（月）
    申報申報留抵稅額（10-1）」申報上期漏報收回之系爭收回
    之營業稅額，復有該申報書附第36頁足證。足知原告係於被
    告調查基準日（95年9月4日）之後始申報系爭收回之營業稅
    額，核與稅捐稽徵法第48條之1第1項第2款之免罰規定要件
    不合，原告主張免罰，自屬無法採憑。
  (三)末按「違反行政法上義務之行為非出於故意或過失者，不予
    處罰。」行政罰法第7條第1項定有明文。是行為人縱無故意
    ，如有疏忽之過失行為仍應受罰。而查原告亦承認本件係因
    疏忽始漏報系爭收回之營業稅額（見本院準備程序筆錄），
    其有可歸責之事由亦明。從而被告依上揭規定予以科罰，於
    法自屬有據，並未違反法律位階及比例原則。原告主張主觀
    上其無漏稅事實等云，並非免罰之法定理由，無法採取。
五、綜上，原告所訴委無足採，從而被告以原告漏報系爭收回營
    業稅額並無違誤，復查及訴願決定予以維持，亦無不合。原
    告徒執前詞，訴請撤銷，為無理由，應予駁回。
六、本件判決基礎已經明確，兩造其餘主張或陳述，與判決結果
    無影響，不再一一論述。
據上論結，本件原告之訴為無理由，爰依行政訴訟法第98條第1
項前段、第218 條、民事訴訟法第385 條第1 項前段，判決如主
文。
中    華    民    國    97    年    10    月   23     日
                臺北高等行政法院第六庭
                          審判長法  官  林  文  舟
                                法  官  許  瑞  助
                                法  官  陳  鴻  斌
上為正本係照原本作成。
如不服本判決，應於送達後20日內向本院提出上訴狀並表明上訴
理由，如於本判決宣示後送達前提起上訴者，應於判決送達後20
日內補提上訴理由書（須按他造人數附繕本）。
中    華    民    國    97    年    10    月   24     日
                                書記官  陳  清  容


司法院資訊處製作；財團法人民間司法改革基金會備份。
